【裁判字號】    89,易,437
【裁判日期】    890329
【裁判案由】    違反台灣地區與大陸地區人民關係條例
【裁判全文】
臺灣桃園地方法院刑事判決                        八十九年度易字第四三七號
    公  訴  人  臺灣桃園地方法院檢察署檢察官
    被      告  甲○○
                乙○○
右列被告等因違反台灣地區與大陸地區人民關係條例案件，經檢察官提起公訴（八十
九年度偵字第二一○號），本院判決如左：
    主  文
甲○○自然人，其受僱人因執行業務僱用大陸地區人民在台灣地區從事未經許可之工
作，處罰金新台幣貳萬元。
乙○○僱用大陸地區人民在台灣地區從事未經許可之工作，處拘役貳拾伍日，如易科
罰金以參佰元折算壹日。
    事  實
一、甲○○係設於桃園縣楊梅鎮○○路一六五號二樓星座茶坊之負責人，乙○○則受
    僱於甲○○擔任該茶坊之現場經理，對人事任免有決定權。詎乙○○明知楊菊英
    係大陸地區人民出嫁予台灣人民為妻而得預見楊菊英可能尚未取得台灣地區之國
    民身分證，竟仍於八十八年九月底起，甲○○出國旅遊時，未經依法申請許可，
    僱用楊菊英在上開星座茶坊擔任服務生之工作，薪資每月新台幣二萬五千元。嗣
    同年十二月十六日晚上九時二十分許，在上址為警查獲。
二、案經桃園縣警察局楊梅分局報請台灣桃園地方法院檢察署檢察官偵查起訴。
    理  由
一、訊據被告乙○○固坦承僱用楊菊英擔任服務生等情，惟否認其有何僱用大陸地區
    人民從事未經許可工作之故意，辯稱：其曾向楊菊英要身分證，楊菊英均以其身
    分證置於台北戶籍地為由遲未提出，且楊菊英應徵時由其丈夫陪同，於工作期間
    其丈夫及十三歲小孩亦曾前往探視，實難想像其在台多年卻無身分證，其並非明
    知楊菊英無身分證云云。惟查：楊菊英係大陸地區人民嫁作台灣地區人民為妻一
    情，訊據被告乙○○坦承知之甚稔，復稱楊菊英曾表示身分證置於台北市。則綜
    上諸端，被告乙○○既已事先得知楊女為大陸地區人民，佐以桃園與台北相距非
    遙，楊女竟遲遲無法取出身分證供檢驗，衡情楊女可能未取得台灣地區之國民身
    分證，當為被告乙○○所得預見而應有合理之懷疑，可見其縱非明知楊菊英未經
    許可在台工作，難謂其無即使楊菊英係未經許可在台工作亦無所謂之未必故意。
    是被告乙○○所辯，洵非可採，其犯行至堪認定。
    又被告乙○○係被告甲○○所僱用而有人事任免權，業據被告二人所供認，故楊
    菊英為被告乙○○所任用而非與被告段會春共同僱用，亦可認定，因此被告甲○
    ○自應就其受僱人僱用大陸地區人民從事未經許可之工作之行為，負其刑責。
三、核被告乙○○所為係違反台灣地區與大陸地區人民關係條例第十五條第四款之規
    定，應依同法第八十三條第一項規定論處。被告甲○○係被告乙○○之僱用人，
    被告乙○○因執行業務違反前開條例第十五條第四款規定，依同法第八十三條第
    三項，應對被告甲○○科以該項規定之罰金。公訴人誤以被告甲○○與被告乙○
    ○共同違反上開條例，容有未洽，惟其基本事實同一，本院應予審理，並變更其
    起訴法條。爰審酌被告乙○○、甲○○一時不察，誤蹈法網，犯後態度良好，頗
    知悛悔，且情節並非重大，危害非鉅等一切情狀，量處如主文所示之刑並諭知易
    科罰金之折算壹日。
據上論斷，應依刑事訴訟法第二百九十九條第一項前段、第三百條、台灣地區與大陸
地區人民關係條例第八十三條第一項、第三項、第十五條第四款、刑法第十一條、
罰金罰金鍰提高標準條例第二條前段，判決如主文。
本案經檢察官陳美華到庭執行職務。
中      華      民      國      八十九      年      三    月  二十九    日
                                  臺灣桃園地方法院刑事第一庭
                                          法  官 潘  政  宏
右正本證明與原本無異。
如不服本判決，應於判決送達後十日內向本院提出上訴狀( 應附繕本 )，上訴於
臺灣高等法院。
                                          書記官   游  誼
中        華        民        國   八十九   年   三   月    三十一    日
附錄法條：台灣地區與大陸地區人民關係條例第八十三條第一項、第三項、第十五條
修正前之第十五條
列行為不得為之：
一  使大陸地區人民非法進入臺灣地區。
二  招攬臺灣地區人民未經許可使之進入大陸地區。
三  使大陸地區人民從事未經許可或與許可目的不符之活動。
四  僱用大陸地區人民從事未經許可或與許可範圍不符之工作。
五  居間介紹他人為前款之行為。
修正後之第十五條
左列行為不得為之：
一、使大陸地區人民非法進入臺灣地區。
二、招攬臺灣地區人民未經許可使之進入地區。
三、使大陸地區人民在臺灣地區從事未經許可或與許可的目的不符之活動。
四、僱用或留用大陸地區人民在臺灣地區從事未經許可或與許可範圍不符之工作。
五、居間介紹他人為前款之行為。
修正前之第八十三條:
違反第十五條第四款或第五款規定者，處一年以下有期徒刑、拘役或科或併科新臺幣
三十萬元以下罰金。
意圖營利而違反第十五條第五款規定者，處三年以下有期徒刑、拘役或科或併科新臺
幣六十萬元以下罰金。
法人之代表人、法人或自然人之代理人、受僱人或其他從業人員，因執行業務犯前二
項之罪者，除處罰行為人外，對該法人或自然人並科以前二項所定之罰金。但法人之
代表人或禿然人對於違反之發生，已盡力為防止行為者，不在此限。
修正後之第八十三條：
    違反第十五條第四款或第五款規定者，處二年以下有期徒刑、拘役或科或併科新
臺幣三十萬元以下罰金。
    意圖營利而違反第十五條第五款規定者，處三年以下有期徒刑、拘役或科或併科
新臺幣六十萬元以下野金。
    以犯前項之罪為常業者，處五年以下有期徒刑，得併卑新臺幣六十萬元以下罰金
。
    法人之代表人、法人或自然人之代理人、受僱人或其仔從業人員，因執行業務犯
前三項之罪者，除前處罰行為人外，對該法人或自然人並科以前三項所定之罰金。但
法人之代表人或自然人對於違反之發生，已盡力為防止行為者，不在此限。


司法院資訊處製作；財團法人民間司法改革基金會備份。
